臺灣臺南地方法院交通事件裁定　　　　 96年度交聲字第709號
原處分機關　交通部公路總局嘉義區監理所麻豆監理站
異議人即受
處分人　 　乙○○
上列受處分人因違反道路交通管理處罰條例案件，對於交通部公
路總局嘉義區監理所麻豆監理站，於民國96年8月10日所為之裁
決處分（處分案號：麻監裁罰字第裁75-S00000000號），聲明異
議，本院裁定如下：
    主  文
原處分撤銷。
乙○○不罰。
    理  由
一、原處分意旨略以：異議人所有車號UVH-500號輕型機車車牌
    ，於民國96年7月9日凌晨1時40分許，經人懸掛於他車上行
    駛，在臺南市○○路與立賢路口處時，經臺南市警察局第五
    分局公園派出所警員（下稱舉發機關）製單舉發，嗣原處分
    機關即交通部公路總局嘉義區監理所麻豆監理站，依道路交
    通管理處罰條例（下稱處罰條例）第12條第1項第5款、第2
    項之規定，裁處異議人罰鍰新台幣（下同）5400元，牌照吊
    銷等語。
二、本件異議意旨略以：異議人上揭車牌，於96年5月11日經家
    人發現失竊，後因事繁忙直至96年7月14日始至警局報案，
    本件駕駛人甲○○我不認識，為此請求撤銷原處分等語。
三、本院審酌：
  (一)異議人所有車號UVH-500號輕型機車車牌，於96年7月9日凌
    晨1時40分許，經人懸掛於他車上行駛，在臺南市○○路與
    立賢路口處時，經舉發機關製單舉發，嗣原處分機關依處罰
    條例第12條第1項第5款、第2項之規定，裁處異議人罰鍰540
    0元，牌照吊銷及異議人於本件舉發日後之96年7月14日，始
    至警局報案車牌失竊乙節，有：
    原處分機關麻監裁罰字第裁75-S00000000號裁決書。
    舉發機關舉發違反道路交通管理事件通知單。
    臺南縣警察局新化分局96年9月27日南縣化警偵字第09600
      10338號函暨所附車輛協尋電腦輸入單、調查筆錄。
    汽車車籍查詢表。
    等件為證，且為異議人所不否認，此部分事實當可認定。
  (二)本件異議人所有車號UVH-500號輕型機車之車牌，係本件違
    規駕駛人甲○○，於95年2月8日凌晨1時40分許，在臺南市
    ○○路○段260號前所竊乙節，有臺灣臺南地方法院檢察署檢
    察官，95年度偵字第11297號緩起訴處分書1紙及違規駕駛人
    甲○○之臺灣高等法院被告前案紀錄表1紙等件附卷可稽，
    此部分事實當可認定。異議人於本院審理中辯稱上揭車輛車
    牌遭竊乙節即屬實在，即本件違規時，系爭車輛之車牌並非
    於異議人占有使用中，異議人對之並無支配實力之事實，已
    足堪認定。
  (三)按行為人有處罰條例之情形者，應填製舉發違反道路交通管
　　理事件通知單，並於被通知人欄予以勾記，受處分人非該當
    場被查獲之駕駛人或行為人，舉發機關應另行送達通知聯之
    ；處理違反道路交通管理事件，有關文書送達之程序，依行
    政程序法送達之規定，違反道路交通管理事件統一裁罰標準
    及處理細則（下稱處理細則）第11條第1項第2款、第5條分
    別定有明文。故依上開規定，倘若受處分人非當場被查獲之
    行為人或駕駛人時，舉發通知單自應另行送達受處分人，使
    其知應到案日期，並行使處罰條例第85條第1項規定之歸責
    舉證之陳述權利，始為適法，如未經合法送達受處分人，處
    罰機關自無從據以裁罰，合先敘明。經查本件違規舉發通知
    單，並未曾向異議人為送達，此有舉發機關96年9月18日南
    市警五交字第09645242170號函可稽，此部分事實即可認定
    。
  (四)末按本條例之處罰，受舉發違反道路交通管理事件之受處罰
    人，認為受舉發之違規行為應歸責他人者，應於舉發違反道
    路交通管理事件通知單應到案日期前，檢附相關證據及應歸
    責人相關證明文件，向處罰機關告知應歸責人，處罰機關應
    即另行通知應歸責人到案依法處理。逾期未依規定辦理者，
    仍依本條例各該違反條款規定處罰，處罰條例第85條第1項
    ，定有明文。依此本件違規既應歸責於車輛駕駛人而不能歸
    責於異議人，異議人又未違反上揭應到案日期之規定，裁決
    機關逕處罰異議人即有違誤。
  (五)因之，本件應以汽車駕駛人為本件處罰之對象，始為合法，
    原處分顯有不當，應由本院裁定撤銷，另為異議人不罰之諭
    知，以資適法。
四、據上論斷，應依道路交通案件處理辦法第20條前段，裁定如
    主文。
中　　華　　民　　國　　96　　年　　11　　月　　20　　日
　　　　　　　　　　交通法庭法　官　蔡直青
以上正本證明與原本無異。
如不服本裁定，應於收受送達後5日內向本院提出抗告狀。（應
附繕本）
                            書記官  劉鴻瑛
中　　華　　民　　國　　96　　年　　11　　月　　23　　日
